【裁判字號】    97,家抗,106
【裁判日期】    980527
【裁判案由】    選任失蹤人財產管理人
【裁判全文】
臺灣高雄地方法院民事裁定             97年度家抗字第106號
抗  告  人  丙○○
                        之2
相  對  人  乙○○
上抗告人因相對人選任失蹤人財產管理人事件，對於民國97年9
月5 日本院97年度財管字第84號第一審裁定提起抗告，本院管轄
之第二審合議庭法院裁定如下：
    主  文
原裁定廢棄。
相對人原審之聲請駁回。
聲請及抗告程序費用共新臺幣貳仟元由相對人乙○○負擔。
    理  由
一、相對人於原審之聲請意旨略以：相對人乙○○係失蹤人丙○
    ○之姊，自民國95年5 月間丙○○離家行方不明後，舉凡大
    樓管理費、健保費等，均由相對人代為繳納，然此僅為冰山
    一角，失蹤人所積欠之債務尚有房屋稅、地價稅等稅款，且
    部分逾期未繳之大樓管理費，經該大樓管理委員會取得終局
    確定判決，並聲請對失蹤人丙○○之財產強制執行，為保存
    失蹤人之財產，爰依據非訟事件法第109 條第2 項之規定聲
    請指定相對人乙○○為失蹤人丙○○之財產管理人，便於管
    理失蹤人之財產等語，並提出受（處）理失蹤人口案件登記
    表、乙○○身分證影本、愛河戀A 區大廈社區管理委員會收
    據憑證影本、健保費繳費通知及便利商店繳款收據影本各1
    份為證。
二、抗告意旨如下：伊不同意其財產讓任何人包括相對人或其家
    人管理，因在外工作無法出庭，無法出面，非失蹤，請鈞院
    廢棄原裁定，並駁回相對人之聲請等語。
三、按「失蹤人失蹤後，未受死亡宣告前，其財產之管理，依非
    訟事件法之規定。」；「失蹤人未置財產管理人者，其財產
    管理人依下列順序定之：一、配偶；二、父母；三、成年子
    女；四、與失蹤人同居之祖父母；五、家長。不能依前項規
    定定財產管理人時，法院依利害關係人或檢察官之聲請，選
    任財產管理人。」民法第10條及非訟事件法第109 條第1 項
    、第2 項分別定有明文。次按，所謂「失蹤」係指失蹤人離
    去其最後住所或居所，而陷於生死不明之狀態而言，最高法
    院85年台抗字第328 號裁定意旨可資參照，合先敘明。
四、經查：
  (一)相對人主張之前揭事實，雖據其提出上開文件為證，是丙○
    ○若屬失蹤，則揆諸首揭法條規定與前開說明，相對人乙○
    ○為抗告人丙○○之姊妹，自有利害關係，其向原審聲請選
    任失蹤人丙○○之財產管理人，自屬有據。
  (二)然本件應審究者為：丙○○是否係失蹤人？經查：丙○○並
    未居住於高雄市三民區○○○路246 巷29號3 樓之2 戶籍地
    ，此有原審於97年10月17日之遭以遷移不明退回之送達證書
    1 份在卷可稽（本院卷第4 頁），且據證人即相對人之弟媳
    婦吳冷影於原審調查時證稱：從94年失蹤人跟伊婆婆搬出去
    以後，失蹤人就失蹤了，伊婆婆於94年底去世，之後失蹤人
    就再也沒有跟家裡的人聯絡，我們有去報案，過沒多久分局
    員警跟我們聯絡，失蹤人在電話中說伊已經成人了，要我們
    不要再管她的事了，也有跟我先生說，失蹤人並要伊委託四
    姑幫她把房子租出去，但我問四姑，四姑沒有接到失蹤人的
    電話。失蹤人雖然一度經警方尋獲，但是都未回家，也沒有
    繳大樓管理費、稅單等語（見原審卷第61頁），是依證人上
    揭證詞，丙○○自94年搬離戶籍地後雖即失去聯絡，雖未返
    家，然曾電請其處理財產之事；再者，丙○○曾在95年12月
    10日由臺南市警察局第五分局員警實施路檢查獲，復於97年
    5 月5 日再度由抗告人之兄簡水源通報協尋，嗣於97年5 月
    12日經警巡邏查獲並撤銷協尋通知家屬知悉，此有高雄市政
    府警察局三民第一分局97年6 月19日高市警三一分三字第09
    70012244號函覆報告暨失蹤人口系統資料報表各2 紙在卷足
    憑（見原審卷第47頁至第49頁），依上揭證據資料以觀，丙
    ○○雖曾經通報警方協尋，然業經尋獲，並未返家，相對人
    及家人無從知悉聯絡丙○○之方式，堪可認定。
  (二)再者，抗告人曾來電告知請本院將原審裁定寄送台中中科飯
    店（台中市○○路○ 段256 號）等情，有電話記錄（見原審
    卷第90頁至第91頁），且原審裁定經送抗告人陳報之上址，
    亦經由收受，亦有送達證書1 份在卷可稽（見原審卷第99頁
    ），另再依職權調閱抗告人於92年1 月1 日起至97年12月31
    日止之中央健康保險局保險對象門診就醫記錄明細表之結果
    ，查悉丙○○目前仍為在保記錄中（見本院卷第13頁）；尤
    要者，丙○○於93年11月3 日在高雄市王欽程診所就醫後，
    尚且在97年11月26日在彰化縣甲○○○○○就醫，此有就醫
    明細表1 份在卷足憑（見本院卷第14頁至第15頁），因此，
    綜上所述，堪認丙○○應尚生存，僅因某種緣故而未能居住
    於戶籍地，家人難與其聯絡，尚未達生死不明之狀態，與前
    述失蹤人之定義尚屬有間。是本件抗告意旨指摘原裁定為不
    當，求予廢棄，為有理由，應由本院廢棄原裁定，並駁回相
    對人於原審之聲請，爰裁定如主文第2 項所示。
五、據上論結，本件抗告為有理由，爰依非訟事件法第108 條、
    第109 條第2 項、第24條第1 項、第46條，民事訴訟法第49
    2 條前段，裁定如主文。
中    華    民    國    98    年    5     月    27    日
                  家事法庭  審判長法  官  郭慧珊
                                  法  官  伍逸康
                                  法  官  邱泰錄
以上正本證明與原本無異。
如對本裁定抗告，須於裁定送達後10日內向本院提出再抗告狀，
並繳納再抗告費1000元。
再為抗告應以適用法規顯有錯誤為理由，並經本院之許可，該許
可以原裁定所涉及之法律見解具有原則上重要性者為限。
中    華    民    國    98    年    5     月    27    日
                          書記官  王少玲


司法院資訊處製作；財團法人民間司法改革基金會備份。
